臺灣高等法院臺南分院刑事判決
109年度上訴字第1394號
上  訴  人  
即  被  告  潘秋金
選任辯護人  王正明律師（法扶律師）
上列上訴人因毒品危害防制條例案件，不服臺灣嘉義地方法院10
9年度訴字第427號中華民國109年9月16日第一審判決（起訴案號
：臺灣嘉義地方檢察署109年度偵字第3867、4615號；移送併辦
案號：同署109年度偵字第5974號），提起上訴，本院判決如下
：
    主  文
原判決關於附表編號1、2罪刑暨定應執行刑部分均撤銷。
潘秋金犯如附表編號1、2所示之罪，各處如附表編號1、2本院主
文欄所示之刑。
其他上訴駁回。
前開撤銷改判及上訴駁回部分所處之刑，應執行有期徒刑捌年陸
月。
    犯罪事實
一、潘秋金明知甲基安非他命為毒品危害防制條例所列管之第二
    級毒品，依法不得販賣，竟分別為以下犯行：
(一)與陳明一(另案由原審法院以109年度訴字第484、513號判決
    判處應執行有期徒刑5年2月)共同基於販賣第二級毒品甲基
    安非他命以營利之犯意聯絡，推由潘秋金以行動電話門號00
    00000000號(下稱系爭門號)為聯絡工具，與李良城約定交易
    甲基安非他命之時間、地點及數量後，由陳明一分別於附表
    編號1、2所示之時間、地點，出面販賣1包新臺幣(下同)1,0
    00元(實際重量不詳)之甲基安非他命予李良城，共2次。
(二)於附表編號3至6所示之時間、地點，基於販賣第二級毒品甲
    基安非他命以營利之犯意，以行動電話系爭門號為聯絡工具
    ，分別販賣如附表附表編號3至6所示金額(實際重量不詳)之
    甲基安非他命予李培豪，共4次。
(三)於附表編號7所示之時間、地點，基於販賣第二級毒品甲基
    安非他命以營利之犯意，以行動電話系爭門號為聯絡工具，
    販賣1包2,000元(實際重量不詳)之甲基安非他命予唐宇弘。
(四)於附表編號8所示之時間、地點，基於販賣第二級毒品甲基
    安非他命以營利之犯意，以行動電話系爭門號為聯絡工具，
    販賣1包2,000元(實際重量不詳)之甲基安非他命予黃耀陞。
(五)與陳明一共同基於販賣第二級毒品甲基安非他命以營利之犯
    意聯絡，由潘秋金與黃耀陞接洽約定交易甲基安非他命之時
    間、地點及數量後，復由陳明一將毒品交予潘秋金，推由潘
    秋金於附表編號9所示之時間、地點，出面販賣1包1,000元(
    實際重量不詳)之甲基安非他命予黃耀陞。
(六)於附表編號10所示之時間、地點，基於販賣第二級毒品甲基
    安非他命以營利之犯意，以行動電話系爭門號為聯絡工具，
    販賣1包1,000元(實際重量不詳)之甲基安非他命予林金春。
(七)於附表編號11所示之時間、地點，基於販賣第二級毒品甲基
    安非他命以營利之犯意，以行動電話系爭門號為聯絡工具，
    販賣1包5,000元(實際重量不詳)之甲基安非他命予何忠學。
二、嗣經警方依原審法院核發之通訊監察書對潘秋金所使用之系
    爭門號進行監聽，並分別查獲上開藥腳，且對潘秋金進行搜
    索後，當場扣得行動電話1支(含系爭門號SIM卡1枚)，始循
    線查悉上情。
三、案經嘉義縣警察局刑事警察大隊移送臺灣嘉義地方檢察署（
    下稱嘉義地檢署）檢察官偵查起訴及移送併辦。
    理  由
壹、證據能力部分：
一、按被告以外之人於審判外之陳述，雖不符刑事訴訟法第159
    條之1至第159條之4之規定，而經當事人於審判程序同意作
    為證據，法院審酌該言詞陳述或書面陳述作成時之情況，認
    為適當者，亦得為證據；當事人、代理人或辯護人於法院調
    查證據時，知有第159條第1項不得為證據之情形，而未於言
    詞辯論終結前聲明異議者，視為有前項之同意，刑事訴訟法
    第159條之5第1項、第2項定有明文。本判決所引用具傳聞證
    據性質之供述證據部分，因檢察官、被告及其辯護人於本院
    準備程序中對本院提示證據均同意有證據能力（見本院卷第
    99至102頁），且未於本案言詞辯論終結前具狀聲明異議，
    原審法院審酌該等被告以外之人審判外陳述作成時之情況，
    並無不能自由陳述之情形，亦無顯不可信之情狀，且未見有
    何違法取證或其他瑕疵，而與待證事實具有關聯性，本院認
    為以之作為證據應屬適當，自均得作為證據。
二、另本件所引用卷內非供述證據性質之證據資料，則均無證據
    證明係公務員違背法定程序所取得，亦無顯有不可信之情況
    ，且均經本院於審理期日提示而為合法調查，依刑事訴訟法
    第158條之4規定之反面解釋，亦應有證據能力。
貳、實體部分：
一、認定犯罪事實所憑之證據及理由：   
（一）前揭犯罪事實，業據被告潘秋金於警詢、偵查、原審及本
      院審理中均坦承不諱(見3867偵第163至167、170至171頁
      ；原審卷第49、119頁；本院卷第98、207至209頁)，並經
      證人即購毒者李良城、李培豪、黃耀陞、林金春、何忠學
      、唐宇弘於警詢及偵查中證述明確(見3867偵卷第44至46
      頁、53頁正反面、56至59頁、66頁正反面、68頁至70頁反
      面、76頁正反面、78至80頁、88頁正反面、142頁至144頁
      反面、148至151頁、156反面、158至158之1頁)，復有原
      審法院109年度聲搜字第305號搜索票、搜索扣押筆錄暨扣
      押物品目錄表、被告所持系爭門號行動電話與證人李良城
      所使用號碼0000000000號行動電話之通訊監察譯文、被告
      所持系爭門號行動電話與證人李培豪所使用號碼00000000
      00號行動電話之通訊監察譯文、被告所持系爭門號行動電
      話與證人林金春所使用號碼0000000000號行動電話之通訊
      監察譯文、被告所持系爭門號行動電話與證人黃耀陞所使
      用號碼000000000號電話之通訊監察譯文、被告所持系爭
      門號行動電話與證人唐宇弘所使用號碼0000000000號行動
      電話之通訊監察譯文、被告所持系爭門號行動電話與證人
      何忠學所使用號碼0000000000號行動電話之通訊監察譯文
      各1份附卷可稽(見警卷一第26至43頁；3867偵卷第23、26
      至29頁)。足認被告之任意性自白與事實相符，得採為認
      定被告犯罪事實之證據。
（二）毒品危害防制條例第4條規定之販賣毒品罪，係以行為人
      意圖營利而為販入或賣出毒品之行為，為其要件。至於其
      是否因而獲利，以及所獲之利益是否為現金，均非所問。
      且毒品之非法交易向為政府查禁森嚴且重罰不寬貸之行為
      ，為一般民眾普遍認知之事，倘非有利可圖，絕無平白甘
      冒被查緝重罰之高度風險，而單純代無深切交情之人購買
      毒品之理。而販賣毒品本非可公然為之，亦無公定價格，
      容易分裝並增減份量，而每次買賣之價量，可能隨時依雙
      方關係深淺、資力、需求量及對行情之認知、來源是否充
      裕、查緝是否嚴緊、購買者被查獲時供述購買對象之可能
      風險之評估等，而異其標準，非可一概論之，是販賣毒品
      之利得除被告坦承犯行或價量俱臻明確外，委難察得其交
      易實情，然販賣者從價差或量差中牟利之方式雖異，惟其
      販賣行為在意圖營利則屬同一；從而，舉凡有償交易，除
      足以反證其確係另基於某種非圖利本意之關係外，通常尚
      難因無法查悉其販入價格，做為是否高價賣出之比較，諉
      以無營利之意思而阻卻販賣犯行之追訴。查被告坦承其分
      別販賣甲基安非他命予上開證人，並於原審審理時自承：
      因為我本身有施用甲基安非他命的需求，我從來源拿到毒
      品後轉手賣出去，還會有多餘的毒品可以供自己施用，算
      是可以賺到量差等語(見原審卷第62、131頁)，足認本件
      被告販賣第二級毒品犯行，無非係欲藉以從中賺取量差，
      主觀上確有從販賣毒品中之量差汲取利潤，其本案販賣甲
      基安非他命之犯行具有意圖營利之目的，當無疑義。
（三）查本案附表編號1、2、9等販賣第二級毒品犯行，係由被
      告與另案被告陳明一分擔聯繫藥腳、約定交易細節及實際
      出面交易等行為，交易完成後，由另案被告陳明一取得利
      潤，被告則可從中汲取毒品量差供一己施用，業如前述，
      可見被告與另案被告陳明一間已具涉犯上揭犯行之行為分
      擔及犯意聯絡，應該當此部分犯行之共同正犯，當屬明確
      。
（四）綜上所述，本案事證已臻明確，被告上開各次販賣第二級
      毒品等犯行之事證明確，均堪認定，應予依法論科。
二、論罪及刑之減輕部分：
（一）論罪部分：
　 1、查被告行為後，毒品危害防制條例第4條第2項、第17條第
      2項之規定業經修正，並經總統於109年1月15日公布，於
      同年7月15日施行，修正前毒品危害防制條例第4條第2規
      定「製造、運輸、販賣第二級毒品者，處無期徒刑或7年
      以上有期徒刑，得併科1000萬元以下罰金」，修正後則規
      定「製造、運輸、販賣第二級毒品者，處無期徒刑或10年
      以上有期徒刑，得併科1500萬元以下罰金」，經比較新舊
      法結果，修正後毒品危害防制條例第4條第2項規定雖未更
      動販賣第二級毒品罪之構成要件及得科處之法定刑種，然
      已分別將有期徒刑、罰金刑上限提高，自以修正前毒品危
      害防制條例第4條第2項之規定對被告較為有利；而修正前
      毒品危害防制條例第17條第2項規定「犯第4條至第8條之
      罪於偵查及審判中均自白者，減輕其刑」，修正後則規定
      「犯第4條至第8條之罪於偵查及歷次審判中均自白者，減
      輕其刑」，經比較新舊法結果，修正後毒品危害防制條例
      第17條第2項規定犯販賣第二級毒品罪者，須於偵查及「
      歷次」審判中均自白，方得依該條規定減輕其刑，相較於
      修正前除偵查中自白外，僅須於審判中曾經自白即可減刑
      之規定而言，修正後毒品危害防制條例第17條第2項之並
      未有利於被告。按行為後法律有變更者，適用行為時之法
      律，但行為後之法律有利於行為人者，適用最有利之法律
      。刑法第2條第1項定有明文。本件自應適用被告行為時即
      修正前毒品危害防制條例第4條第2項、第17條第2項之規
      定論處。
　 2、核被告就附表編號1至11所為，均係犯修正前毒品危害防
      制條例第4條第2項之販賣第二級毒品罪。被告各次販賣第
      二級毒品前之持有第二級毒品之低度行為，分別為其販賣
      第二級毒品之高度行為所吸收，均不另論罪。被告前後11
      次販賣第二次毒品犯行，犯意各別，行為互殊，應予分論
      併罰。
　 3、被告與另案被告陳明一，就附表編號1、2、9所示之販賣
      第二級毒品犯行間，有犯意聯絡及行為分擔，應依刑法第
      28條規定，論以共同正犯。
（二）刑之減輕：
　 1、修正前毒品危害防制條例第17條第2項部分：
　 （1）按修正前毒品危害防制條例第17條第2項規定：犯第4條
        至第8條之罪於偵查及審判中均自白者，減輕其刑。所
        稱於偵查及審判中自白，係指被告對於構成犯罪要件之
        事實向職司偵查、審判之公務員坦白陳述而言，且不以
        言詞自白為必要，縱以書面坦承犯行，亦屬之。苟被告
        於偵查及審判中均曾自白，即應依上開規定減輕其刑，
        並不以始終自白為必要，縱自白之前、後，有否認之辯
        詞，亦不影響已自白之效力。又所謂偵查中，參諸刑事
        訴訟法第108條第3項規定，於起訴案件，係指警詢、檢
        察官偵查終結至卷宗及證物送交法院繫屬前而言。則被
        告於司法警察詢問及檢察官終結偵查前，自白犯罪事實
        ，均屬偵查中之自白（最高法院106年度台上字第1346
        號判決意旨參照）。本件被告就附表編號3至11所示犯
        行，於偵查中雖非自始坦承犯行，但均曾坦承犯行，另
        於原審及本院審理中則均坦承犯行，揆諸前揭說明，合
        於修正前毒品危害防制條例第17條第2項之規定，是被
        告所涉本案如附表編號3至11所示犯罪事實，均應依法
        減輕其刑。
　 （2）另按修正前毒品危害防制條例第17條第2項規定：「犯
        第4條至第8條之罪於偵查及審判中均自白者，減輕其刑
        。」旨在使刑事案件儘速確定，鼓勵被告認罪，並節省
        司法資源，行為人須於偵查及審判中均自白者，始符合
        減輕其刑之要件。此所謂「自白」，係指對自己之犯罪
        事實全部或主要部分為肯定供述之意。而於毒品案件言
        ，販賣毒品與無償轉讓、合資購買、幫助他人施用毒品
        或與他人共同持有毒品，係屬不同之犯罪事實，行為人
        有無營利之意圖，乃毒品之販賣、轉讓、為他人購買毒
        品而幫助施用毒品等犯罪類型之主要區別，亦為各該犯
        罪異其刑罰輕重之評價原因，屬販賣毒品犯罪之重要構
        成要件事實，行為人如就販賣毒品犯罪之營利意圖未作
        供認，尚難認已就販賣毒品之事實為自白，要無前揭減
        輕其刑規定之適用（最高法院108年度台上字第4069號
        判決意旨參照）。被告如附表編號1、2部分販賣甲基安
        非他命，雖於原審及本院審理中均自白犯行，但於偵查
        中被告均未自白犯行，其歷次內容如下：
      ①109年4月30日警詢筆錄供稱：「（編號3、3-1通話時間2
        020/2/25下午04:38:54至下午04:50:57，該通通話係做
        何事？）他跟「益仔」要購買新台幣1,000元的安非他
        命。（編號5、5-1通話時間2020/3/14下午04:32:59至
        下午05:16:39，該通通話係做何事？）他要跟「益仔」
        要購買新台幣1,000元的安非他命，我電話跟「益仔」
        說而已。」等語（見警卷第4頁）。
      ②109年4月30日偵訊筆錄供稱：「（是否販賣安非他命給
        李良城、黃耀陞、林金春、李培豪？）沒有。李良城他
        是向陳明一綽號益仔購買安非他命。李良城他還在電話
        罵我，說怎麼量只有一點點。我是幫李良城調安非他命
        。黃耀陞、林金春、李培豪我真的沒有賣給他們。黃耀
        陞他有欠我錢，他那時候沒工作常跑去向我借錢。」等
        語（見3867偵卷第34頁正反面）。
      ③109年4月30日羈押訊問筆錄供稱：「（有無在109年2月2
        5日下午4時38分，在嘉義市南京路附近，販賣1000元安
        非他命給李良城，請一名男子把毒品交給李良城？）我
        沒有拿到錢，也不是我賣的，我是幫李良城調貨，我跟
        李良城是朋友關係，我們認識二、三年，我沒有賺錢，
        也沒有抽取一點施用，我是幫李良城向陳明一（綽號益
        仔）調的，是陳明一交毒品給李良城，當時陳明一沒有
        在場，我沒有幫忙交錢，我是跟陳明一比較熟，陳明一
        沒有給我什麼好處，是陳明一賣給李良城的，我自己也
        有施用，我是向陳明一買的，我是幫忙聯絡而已，我認
        為我沒有構成犯罪。(有無在109年3月14日下午4時38分
        ，在嘉義市○○路00號，販賣1000元安非他命給李良城，
        由一名男子交付毒品給李良城？)對，情形同上所述，
        我沒有跟陳明一共同販賣，也沒有幫忙他販賣。（為何
        李良城、林金春、李培豪、黃耀陞說他們有打電話向你
        購買毒品？）應該是他們怕不知道如何跟警察說，才會
        這樣說，我沒有跟這四個人都沒有仇怨或嫌隙，我不知
        道他們為何要陷害我。（檢察官說你涉嫌和陳明一共同
        販賣安非他命，有何意見？）沒有意見，我都是幫忙調
        貨而已，檢察官都不聽我說等語（見聲羈53卷第19、22
        頁）。另辯護人亦為被告辯護稱：被告本身有施用毒品
        ，又欠缺法律觀念，才會想說既然知道陳明一有在販賣
        毒品，那就介紹給週邊想買的人，被告本身並無要跟陳
        明一共同販賣的意思，最多僅成立幫助施用毒品。再者
        ，李良城、林金春、李培豪、黃耀陛等人於警詢時，也
        沒有仔細去區分被告究竟是介紹，還是自己在販賣等語
        （見同上卷第22頁）。
      ④109年6月16日警詢筆錄供稱：「（據本局通訊監察資料
        及黃耀陞、李良城、李培豪、何忠學、林金春、唐宇弘
        等人警詢筆錄供稱所施用之安非他命毒品向你購買，是
        否正確、屬實？）除了李良城不是跟我買的之外，其他
        都是我向綽號「一仔」之男子買完後再轉賣給他們。（
        據李良城供稱於一、109年2月25日16時許；二、109年3
        月14日16時許，分別在嘉義市○區○○路00號附近向你購
        買1,000元及500元之安非他命，共2次，是否正確、屬
        實？）不屬實。這兩次都是李良城向綽號「一仔」之男
        子購買安非他命，因為他沒有「一仔」的電話，所以麻
        煩我幫他轉知「一仔」他到了，第一次他們交易1,000
        元，第二次我不知道，因為這兩次交易我都沒有在場，
        我只是幫忙跟「一仔」講他到了而已。」等語（見3867
        偵卷第163頁反面至164頁反面）。
      ⑤109年6月23日偵訊供稱：「（李良城於109年2月25日、3
        月14日打電話給妳，後來妳幫他跟陳明一約交易的地點
        ，再由他們自行交易安非他命？）是。（為何妳要幫他
        們約？）陳明一不肯把電話給李良城。」等語（見3867
        偵卷第170頁），顯然被告就購毒者李良城部分，並未
        坦承有販賣毒品之意思，而辯稱僅幫李良城約陳明一，
        而由其等自行交易，亦未承認有與陳明一共同販賣甲基
        安非他命之犯意聯絡。至於同日被告於檢察官訊問時，
        雖於檢察官訊問「你涉嫌販賣安非他命，是否認罪？」
        時，表示認罪，但因此部分檢察官係以概括方式訊問，
        並未區辨被告究係就何一犯罪事實認罪，而被告就本件
        其他販賣甲基安非他命部分固均認罪，然就販賣給李良
        城部分，既已於同日明確表示李良城部分僅係幫忙聯絡
        ，再由李良城與陳明一自行交易，是依前揭說明，就上
        開附表編號1、2部分，被告於偵查中顯未就販賣毒品犯
        罪之營利意圖供認，尚難認已就販賣毒品之事實為自白
        ，不符修正前毒品危害防制條例第17條第2項規定，自
        無從依上開規定減輕其刑。
　 2、毒品危害防制條例第17條第1項部分：
 　（1）次按犯第4條至第8條、第10條或第11條之罪，供出毒品
        來源，因而查獲其他正犯或共犯者，減輕或免除其刑，
        毒品危害防制條例第17條第1項定有明文。其立法旨意
        在於鼓勵被告具體提供其毒品上游，擴大追查毒品來源
        ，俾有效斷絕毒品之供給，以杜絕毒品泛濫，祇須被告
        願意供出毒品來源之上手，因而查獲其他正犯或共犯者
        ，即可邀減輕或免除其刑之寬典。所謂「供出毒品來源
        ，因而查獲」，係指被告詳實供出毒品來源之具體事證
        ，因而使有偵查(或調查)犯罪職權之公務員知悉而對之
        發動偵查(或調查)，並因而查獲者而言。查本件警方對
        被告之門號0000000000號行動電話實施監聽後，被告再
        分別於警詢及原審審理中供稱：附表編號1、2、9部分
        所販賣的甲基安非他命都係陳明一給我的，此外，我曾
        於109年3月18日從陳明一處購得毒品供自己施用及販賣
        等語(見3867偵卷第17頁反面、第166至167頁)，並於警
        詢中就其購買毒品甲基安非他命之上手陳明一指認在案
        ，復提供其向藥頭購買毒品之次數、時間、地點及毒品
        數量等資訊，警方始因此積極對陳明一發動偵查作為，
        而查獲藥頭陳明一，並將其移送至嘉義地檢署偵辦，再
        經嘉義地檢署109年度偵字第6172、6366追加起訴，並
        經嘉義地院109年度訴字第484、513號第一審判決判處
        應執行有期徒刑5年2月，有調查、偵訊筆錄(見原審卷
        第83至103頁)、嘉義縣警察局109年11月19日函及所檢
        送刑事案件移送書，陳明一之嘉義地檢署109年度偵字
        第6172、6366號追加起訴書，嘉義地院109年度訴字第4
        84、513號刑事判決書各1份在卷可證（見本院卷第151
        至171頁）。堪認檢警係因被告之供述始查獲陳明一與
        被告如附表編號1、2、9所示3次共同販賣甲基安非他命
        犯行及如附表編號6陳明一販賣販賣甲基安非他命給被
        告犯行，爰依毒品危害防制條例第17條第1項規定，就
        被告如附表編號1、2、6、9所示4 次犯行，均減輕其刑
        ，且依刑法第71條第2項之規定，就附表編號6、9部分
        ，先依修正前毒品危害防制條例第17條第2項之規定減
        輕其刑，再依毒品危害防制條例第17條第1項之規定遞
        減其刑。
 　（2）至被告於本院審理中供稱：附表編號10販賣給林金春部
        分、附表編號11販賣給何忠學部分，其毒品來源亦為陳
        明一，並聲請傳喚證人陳明一到庭作證，然證人陳明一
        經本院合法傳、拘未到，是以此部分被告主張其有毒品
        危害防制條例第17條第1項供出毒品來源因而查獲之情
        事，因除被告本身之陳述外，並無其他證據足資認定，
        尚難認定，是就附表編號10、11部分，被告自無從依毒
        品危害防制條例第17條第1項之規定減刑，併此敘明。
　 3、刑法第59條部分：
　 （1）被告及其辯護人雖以：縱然被告得依自白減刑，然衡酌
        被告並非毒梟，交易金額為500至5,000元間非屬鉅額，
        所獲之利益甚薄，乃為毒品交易之最下游，其惡性顯遠
        不如大量或長期販賣毒品「大盤」、「中盤」毒販，對
        於社會侵害之程度尚非重大；又被告所受教育程度不高
        ，智識不足交友不慎致罹刑典，一時失慮而誤蹈法網，
        惡性要非可與專以販賣毒品維生之毒梟集團相提並論，
        其所彰顯的不法責任内涵顯然較低，基於罪責相當原則
        ，過重的刑度，顯與其責任不相襯合，故若依修正前毒
        品危害防制條例第17條第2項經減刑後之最輕法定本刑
        似仍過苛，而有情輕法重顯可憫恕之情，蓋適度刑罰之
        執行已足生懲處警惕之效，原審未依刑法第59條減輕被
        告刑度，定應執行刑有期徒刑8年6月，亦有違罪刑相當
        原則云云。
　 （2）然按，刑法第59條規定之酌量減輕其刑，必須犯罪另有
        特殊之原因與環境，在客觀上足以引起一般同情，認為
        即使予以宣告法定最低度刑，猶嫌過重者，始有其適用
        。此所謂法定最低度刑，固包括法定最低本刑；惟遇有
        其他法定減輕之事由者，則應係指適用其他法定減輕事
        由減輕其刑後之最低度刑而言。倘被告別有法定減輕事
        由者，應先適用法定減輕事由減輕其刑後，猶認其犯罪
        之情狀顯可憫恕，即使科以該減輕後之最低度刑仍嫌過
        重者，始得適用刑法第59條規定酌量減輕其刑（最高法
        院100年度台上字第744號刑事判決意旨參照）。查被告
        為貪圖量差不法利益，漠視法令而販賣第二級毒品予他
        人施用，被告所為上開販賣第二級毒品犯行之次數計有
        11次，而販賣第二級毒品為重大之犯罪，而被告所犯各
        次販賣第二級毒品罪之最輕本刑為7年以上有期徒刑，
        經分別適用修正前毒品危害防制條例第17條第2項規定
        或併依毒品危害防制條例第17條第1項規定減刑後，各
        罪最輕得量處之刑期為有期徒刑3年6月、1年2月。衡酌
        被告販賣第二級毒品，直接戕害購毒者身心健康，助長
        毒品流通，對社會治安實有相當程度危害，惡性匪淺，
        且被告並無基於特殊之原因，或身處特殊之環境下而犯
        本罪，在客觀上無足以引起一般同情之事由，衡諸社會
        一般人客觀標準，尚難謂有過重而情堪憫恕之情形，是
        被告各次販賣第二級毒品犯行，均無再適用刑法第59條
        規定減刑之餘地，故被告及辯護人此部分請求難認有理
        由。
參、撤銷原判決之理由及量刑：
一、原審就被告如附表編號1、2部分，以被告犯罪之事證明確，
    適用毒品危害防制條例第4條第2項(修正前)、第17條第1項
    、第2項，刑法第11條、第2條第1項前段、第28條、第51條
    第5款，對被告論罪科刑及定應執行刑，固非無見。然依前
    所述，被告就附表編號1、2部分，於偵查中顯未就販賣第二
    級毒品犯罪之營利意圖供認，尚難認已就販賣第二級毒品之
    事實為自白，不符修正前毒品危害防制條例第17條第2項規
    定，自無從依上開規定減輕其刑。原審援引上開規定予以減
    刑，自有未當。被告以原審未依刑法第59條減輕被告刑度，
    定應執行刑有期徒刑8年6月，有違罪刑相當原則為由，提起
    上訴，雖無理由，然原判決既有上開可議之處，自應由本院
    就原判決關於附表編號1、2罪刑暨定應執行刑部分均予撤銷
    改判。
二、爰審酌被告明知甲基安非他命為毒品危害防制條例所列管之
    第二級毒品，又本身染有施用毒品惡習而深受毒害，竟仍忽
    視毒品對於人體健康之戕害及國家杜絕毒品犯罪之禁令，販
    賣甲基安非他命予李良城，戕害他人身心健康，並造成對社
    會治安之危害，且其前曾有偽證、施用毒品、公共危險等前
    科，有臺灣高等法院被告前案紀錄表可查，素行非端，仍不
    知悔改而再有上開犯行，實當懲戒，惟念其犯後於原審及本
    院審理中均坦認犯行，態度良好，兼衡其附表編號1、2販賣
    毒品之對象各為1人，並無犯罪所得（犯罪所得由陳明一實
    際取得）及為賺取自己施用之毒品而販賣毒品之犯罪動機等
    節，暨其於原審審理中自陳：國小畢業之智識程度，入監前
    為看護工，已婚、無子女之家庭生活狀況，須撫養公公之經
    濟狀況等一切情狀，就其所犯如附表編號1、2之販賣第二級
    毒品罪，分別量處如主文第2項即附表編號1、2所示之刑，
    並綜合判斷毒品危害防制條例之規範目的（均在防制毒品危
    害，維護國民身心健康）、各行為彼此間之偶發性（本案被
    告歷次所犯係集中於108年11月至109年3月間，時間差距非
    久）、被告之人格特性、犯罪傾向暨與前科之關連性、各行
    為所侵害法益之專屬性或同一性（係直接侵害國家、社會法
    益，並間接侵害購毒者之生命、身體法益）、社會對販賣毒
    品行為處罰之期待（販毒行為係屬重罪，於國家、社會之危
    害、影響均屬深遠）、被告共販賣予6人、共11次，及獲取
    之犯罪所得等情，並參酌刑法第51條規定所採取之限制加重
    原則，與後述上訴駁回部分（附表編號3至11部分）仍定應
    執行刑為有期徒刑8年6月，以資儆懲。　
肆、上訴駁回部分：　　
一、原審就被告如附表編號3至11部分，以被告犯罪之事證明確
    ，適用毒品危害防制條例第4條第2項(修正前)、第17條第1
    項、第2項、第19條第1項，刑法第11條、第2條第1項前段、
    第28條、第51條第5款、第38條之1第1項前段、第3項等規定
    ，並審酌被告被告身體健全、思慮成熟，卻不思遵循國家法
    紀度日，除自身染有施用毒品惡習外，尚販賣甲基安非他命
    予他人，助長施用毒品之歪風，長遠而言對社會秩序實有不
    利影響，且其前曾有偽證、施用毒品、公共危險等前科，有
    臺灣高等法院被告前案紀錄表可查，其素行非端，仍不知悔
    改而再有上開犯行，實當懲戒，惟念其犯後坦承犯行，態度
    良好，兼衡本案被告販賣毒品之種類、次數等侵害法益程度
    、犯罪手段及為賺取自己施用之毒品而販賣毒品之犯罪動機
    等節，暨其於原審審理中自陳：國小畢業之智識程度，入監
    前為看護工，已婚、無子女之家庭生活狀況，須撫養公公之
    經濟狀況等一切情狀，分別量處如附表編號3至11所示之刑
    ；另就沒收部分，亦說明：查扣案之行動電話1支含所搭配
    門號之SIM卡1枚，因屬被告所有且供其本案販賣第二級毒品
    所用之聯繫工具，業據被告於原審審理中供陳明確，自應依
    毒品危害防制條例第19條第1項定宣告沒收。另被告本案販
    賣第二級毒品，扣除交予上手陳明一及欠款尚未收取部分，
    共實際獲得11,500元(計算式：1,000×2＋500＋2,000＋1,000＋1
    ,000＋5,000＝11,500)，業據其於原審審理中供承在案，系爭
    未扣案之犯罪所得，應依刑法第38條之1第1項前段規定宣告
    沒收，並於全部或一部不能沒收或不宜執行沒收時，追徵其
    價額。核原判決就附表編號3至11部分之認事用法均無不合
    ，量刑、定應執行及沒收之諭知亦屬妥適。
二、被告上訴理由以：縱然被告得依自白減刑，然衡酌被告並非
    毒梟，交易金額為500至5000元間非屬鉅額，所獲之利益甚
    薄，乃為毒品交易之最下游，其惡性顯遠不如大量或長期販
    賣毒品「大盤」、「中盤」毒販，對於社會侵害之程度尚非
    重大；又被告所受教育程度不高，智識不足交友不慎致罹刑
    典，一時失慮而誤蹈法網，惡性要非可與專以販賣毒品維生
    之毒梟集團相提並論，其所彰顯的不法責任内涵顯然較低，
    基於罪責相當原則，過重的刑度，顯與其責任不相襯合，故
    若依毒品危害防制條例第17條第2項經減刑後之最輕法定本
    刑似仍過苛，而有情輕法重顯可憫恕之情，蓋適度刑罰之執
    行已足生懲處警惕之效，原審未依刑法第59條減輕被告刑度
    ，定應執行刑有期徒刑8年6月，亦有違罪刑相當原則，請撤
    銷原判決，另為妥適判決，以利被告自新云云。
三、然按刑事審判旨在實現刑罰權之分配的正義，故法院對有罪
    被告之科刑，應符合罪刑相當之原則，使輕重得宜，罰當其
    罪，以契合社會之法律感情，此所以刑法第57條明定科刑時
    應審酌一切情狀，尤應注意該條所列10款事項以為科刑輕重
    之標準，俾使法院就個案之量刑，能斟酌至當。而量刑輕重
    係屬事實審法院得依職權自由裁量之事項，苟已斟酌刑法第
    57條各款所列情狀而未逾越法定刑度，不得遽指為違法（最
    高法院72年台上字第6696號判決先例參照）。查原審判決關
    於科刑之部分，已審酌刑法第57條各款規定之情狀，於法定
    刑度之內，予以量定，客觀上並無明顯濫權或失之過重之情
    形，亦未違反比例原則，核無違法或不當。被告所稱犯罪所
    得、犯罪情節、犯罪所生損害、犯罪動機等情，均經原審審
    酌後考量上開情狀後而於法定刑度內量定其刑；至其請求依
    刑法第59條再予以減輕其刑，業經本院說明無從依刑法第59
    條規定對被告減刑之理由如前貳、二、（二）3、所載。因
    此，被告此部分之上訴並無理由，應予駁回。 
據上論結，應依刑事訴訟法第368條、第369條第1項前段、第364
條、第299條第1項前段，毒品危害防制條例第4條第2項（修正前
）、第17條第1項，刑法第11條、第2條第1項前段、第28條、第5
1條第5款，判決如主文。
本案經臺灣嘉義地方檢察署檢察官吳咨泓提起公訴及移送併辦，
臺灣高等檢察署臺南檢察分署檢察官蘇南桓到庭執行職務。
中　　華　　民　　國　　110 　年　　2 　　月　　8 　　日
　　　　          刑事第四庭    審判長法　官  郭玫利  
                                      法  官  蔡廷宜
                                      法  官  曾子珍
以上正本證明與原本無異。
如不服本判決應於收受送達後20日內向本院提出上訴書狀，其未
敘述上訴理由者，並得於提起上訴後20日內向本院補提理由書（
均須按他造當事人之人數附繕本）「切勿逕送上級法院」。
　　　　　　　　　　　　　　　　　　　書記官  李淑惠
中　　華　　民　　國　　110 　年　　2 　　月　　8 　　日
附錄本案論罪科刑法條： 
修正前毒品危害防制條例第4條第2項
製造、運輸、販賣第二級毒品者，處無期徒刑或7年以上有期徒
刑，得併科新臺幣1千萬元以下罰金。　　
附表：
編號 時間及地點 交易對象 約定交易金額 （新臺幣） 犯罪行為 原審主文 本院主文 1 109年2月25日16時50分後約5至10分鐘 李良城 1,000元 (由共犯陳明一實際取得) 潘秋金於前開時間地點，以前開金額共同販賣甲基安非他命1包予李良城 潘秋金共同販賣第二級毒品，處有期徒壹年肆月。 潘秋金共同販賣第二級毒品，處有期徒刑參年陸月。  嘉義市○○路00號附近某處      2 109年3月14日17時16分後約10分鐘  1,000元 (由共犯陳明一實際取得) 潘秋金於前開時間地點，以前開金額共同販賣甲基安非他命1包予李良城 潘秋金共同販賣第二級毒品，處有期徒壹年肆月。 潘秋金共同販賣第二級毒品，處有期徒刑參年陸月。  嘉義市○○路00號對面之統一超商旁      3 108年12月23日15時26分許 李培豪 1,000元 潘秋金於前開時間地點，以前開金額販賣甲基安非他命1包予李培豪 潘秋金販賣第二級毒品，處有期徒刑參年陸月。 上訴駁回。  嘉義市○○○路000號前      4 109年1月10日21時22分許  1,000元 潘秋金於前開時間地點，以前開金額販賣甲基安非他命1包予李培豪 潘秋金販賣第二級毒品，處有期徒刑參年陸月。 上訴駁回。  嘉義市○○○路000號前      5 109年1月27日13時52分許  500元 潘秋金於前開時間地點，以前開金額販賣甲基安非他命1包予李培豪 潘秋金販賣第二級毒品，處有期徒刑參年陸月。 上訴駁回。  嘉義市○○○路000號前      6 109年3月19日18時47分後約5分鐘  2,000元 (李培豪委託唐宇弘前往拿取，並未當場交付現金2,000元，嗣李培豪亦未交付2,000元予潘秋金) 潘秋金於前開時間地點，以前開金額販賣甲基安非他命1包予李培豪 潘秋金販賣第二級毒品，處有期徒刑壹年肆月。 上訴駁回。  嘉義市○○路000號統一超商前      7 109年3月17日17時48分許 唐宇弘 2,000元 潘秋金於前開時間地點，以前開金額販賣甲基安非他命1包予唐宇弘 潘秋金販賣第二級毒品，處有期徒刑參年捌月。 上訴駁回。  嘉義市○○路000號前      8 108年11月10日12時30分許 黃耀陞 2,000元 (僅當場交付1,000元，尚欠1,000元) 潘秋金於前開時間地點，以前開金額販賣甲基安非他命1包予黃耀陞 潘秋金販賣第二級毒品，處有期徒刑參年捌月。 上訴駁回。  嘉義基督教醫院附近某處      9 109年2月7日119時25分後約半小時  1,000元 (由共犯陳明一實際取得) 潘秋金於前開時間地點，以前開金額共同販賣甲基安非他命1包予黃耀陞 潘秋金販賣第二級毒品，處有期徒刑壹年肆月。 上訴駁回。  嘉義基督教醫院10樓      10 108年12月23日16時38分後約1小時 林金春 1,000元 潘秋金於前開時間地點，以前開金額販賣甲基安非他命1包予林金春 潘秋金販賣第二級毒品，處有期徒刑參年陸月。 上訴駁回。  嘉義市○○街000巷0號      11 108年11月1日14時24分後約1至2小時 何忠學 5,000元 潘秋金於前開時間地點，以前開金額販賣甲基安非他命1包予何忠學 潘秋金販賣第二級毒品，處有期徒刑參年拾月。 上訴駁回。  嘉義市民生南路與興業西路路口      

本案卷證目錄：
1.【警卷一】：嘉縣警刑偵一字第1090024179號卷
2.【警卷二】：嘉縣警刑偵一字第1090031851號卷
3.【3867偵卷】：嘉義地檢署109年度偵字第3867號卷
4.【4615偵卷】：嘉義地檢署109年度偵字第4615號卷
5.【5974偵卷】：嘉義地檢署109年度偵字第5974號卷
6.【聲羈53卷】：嘉義地院109年度聲羈字第53號卷
7.【原審卷】：嘉義地院109年度訴字第427號卷
8.【本院卷】：本院109年度上訴字第1394號卷